臺灣臺南地方法院民事裁定
110年度抗字第62號
抗  告  人  許開庠  

相  對  人  杜秀蘭  


上列當事人間拍賣抵押物事件，抗告人對於民國110年2月26日本
院司法事務官所為110年度司拍字第15號裁定提起抗告，本院裁
定如下：
    主    文
抗告駁回。
抗告程序費用新臺幣壹仟元由抗告人負擔。
    理    由
一、按抵押權人，於債權已屆清償期，而未受清償者，得聲請法
    院，拍賣抵押物，就其賣得價金而受清償。前開規定於最高
    限額抵押權準用之，民法第873條、第881條之17定有明文。
    又聲請拍賣抵押物，原屬非訟事件，法院所為准許與否之裁
    定，無確定實體法上法律關係存否之性質，於債權及抵押權
    之存否，並無既判力。故祇須其抵押權已經依法登記，且債
    權已屆清償期而未受清償，法院即應為准許拍賣之裁定。而
    對於此項法律關係有爭執之人，為保護其權利，得提起訴訟
    ，以謀解決，不得僅依抗告程序聲明其爭執，並據為廢棄准
    許拍賣抵押物裁定之理由（最高法院51年台抗字第269 號、
    94年度台抗字第270 號裁定要旨參照）。
二、抗告意旨略以：緣抗告人即債務人於民國108年4月25日向相
    對人即債權人借款新臺幣（下同）120萬元（下稱系爭借款
    ），並將如附表所示之不動產（下稱系爭不動產）設定144
    萬元之最高限額抵押權（下稱系爭抵押權），做為系爭借款
    債權之擔保。系爭抵押權雖記載擔保債權確定期日為109年4
    月18日，惟亦登記「債務清償期依照各個債務契約所訂3清
    償日期」，是系爭借款未約定清償日，屬未定返還期限之消
    費借貸，而相對人並未依民法第478條規定定一個月以上之
    相當期限向抗告人催告返還；又相對人實際僅交付105萬元
    予抗告人，抗告人並持續還款，是相對人主張抗告人尚積欠
    系爭借款本金120萬元，與事實不符，爰對原裁定提起抗告
    等語。　　
三、經查：
(一)相對人主張抗告人以其所有之系爭不動產，為擔保對抗告人
    現在（包括過去所負現在尚未清償）及將來在本抵押權設定
    契約書所定最高限額內所負金錢借貸之債務，設定144萬元
    之最高限額抵押權，擔保債權確定期日為109年4月18日，債
    務清償期依照各個債務契約所定清償日期，經登記在案。嗣
    抗告人於108年4月25日向相對人借款120萬元，約定清償期
    為109年4月18日，並以系爭不動產設定抵押權為擔保，經登
    記在案。詎抗告人屆期未依約清償，尚欠本金120萬元，為
    此聲請拍賣抵押物，以資受償，並提出他項權利證明書、抵
    押權設定契約書、借據等件影本及不動產登記謄本等為證。
    本院司法事務官依相對人所提出之上開資料為形式上審查，
    認其抵押權已經登記，且抵押債權已屆清償期而未受清償，
    而准許相對人本件拍賣抵押物之聲請，於法並無不合。　　
(二)抗告人雖主張兩造間借款契約未約定借款期限，該借款債權
    尚未屆清償期，相對人不得聲請拍賣抵押物云云。查本件最
    高限額抵押權登記之清償日期記載：「依照各個債務契約所
    約定之清償日期」，然依據相對人提出之借款契約書第2條
    記載：「債務清償期限：民國109年4月18日」（見原審卷第
    23頁），可以認定系爭抵押權擔保之借款債權定有清償期限
    ，且已屆清償期，相對人自得請求抗告人清償借款，聲請拍
    賣系爭不動產。以相對人所提上開書證所載內容等形式觀之
    ，系爭抵押權經依法登記，相對人對抗告人確有系爭抵押權
    所擔保之系爭借款債權存在，且該擔保債權亦已屆期，核與
    民法第873條規定要件相符，揆諸前揭說明，相對人聲請准
    予拍賣系爭不動產，為屬有據。
(三)至抗告人辯稱實際僅取得借款105萬元，並均有持續清償系
    爭借款等語，係屬實體法律關係之爭執，應由相對人另循訴
    訟途徑以謀解決，非本件非訟事件程序所得加以審究，抗告
    人此部分所辯，亦屬無據。
四、按非訟事件程序費用，除法律另有規定外，由聲請人負擔。
    檢察官為聲請人時，由國庫支付；前項費用之負擔有相對人
    者，準用民事訴訟法有關訴訟費用之規定；依法應由關係人
    負擔費用者，法院裁定命關係人負擔時，應一併確定其數額
    ，非訟事件法第21條及第24條第1項分別定有明文。又訴訟
    費用，由敗訴之當事人負擔，民事訴訟法第78條亦有明文。
    本件抗告業經駁回，依上開規定，應由敗訴之抗告人負擔本
    件抗告費1,000元。
五、據上論結，本件抗告為無理由，依非訟事件法第46條、第21
    條第2項、第24條第1項，民事訴訟法第495條之1第1項、第4
    49條第1項、第95條、第78條，裁定如主文。
中　　華　　民　　國　　110 　年　　5 　　月　　10　　日
                  民事第四庭  法  官  許育菱  
以上正本係照原本作成。
如對本裁定抗告須於裁定送達後10日內向本院提出抗告狀，並應
繳納抗告費新台幣1,000元整。
中　　華　　民　　國　　110 　年　　5 　　月　　10　　日
                              書記官  楊意萱
附表：
編號 土地地號/建物門牌號碼    面積  （平方公尺）     權利範圍 1. 臺南市○區○○段0000○0地號 3294 100000分之790 2. 臺南市○區○○段00000○號建物（門牌號碼臺南市○區○○○路0段0巷0號OＯＯO） （總面積） 117.77 全部 備註